【裁判字號】    99,抗,1213
【裁判日期】    991129
【裁判案由】    聲明異議
【裁判全文】
臺灣高等法院民事裁定                  99年度抗字第1213號
抗  告  人  冠德建設股份有限公司
法定代理人  馬玉山
上列抗告人因與謝慧娥間拆屋還地強制執行事件，聲明異議，對
於中華民國99年6月28日臺灣臺北地方法院99年度執事聲字第70
號裁定提起抗告，本院裁定如下：
    主  文
原裁定廢棄。
    理  由
一、按強制執行，應依執行名義為之，此觀之強制執行法第4條
    第1項規定自明。又執行法院為非訟法院，僅得依執行名義
    為強制執行，無權調查審認當事人實體上權利義務之爭執。
    故於強制執行程序中，當事人就實體上之權利有爭執時，應
    提起異議之訴，非僅依強制執行法第12條聲明異議所能救濟
    。
二、本件抗告人執臺灣臺北地方法院96年度訴字第1573號拆屋還
    地事件准予假執行之判決正本（以下稱系爭假執行判決）為
    執行名義，聲請將債務人謝李玉惠等22人所有坐落臺北市○
    ○區○○段2小段616-1、616-7、620、619-1、618、617地
    號土地，如上開判決附圖所示編號A、B、C、D、E、F部分之
    未保存登記建物（以下和合稱系爭建物）拆除，並將基地交
    還抗告人，經原法院以98年度司執字第48810號強制執行事
    件受理在案。嗣相對人謝慧娥聲明異議，主張其為謝賴義（
    即本件部分債務人之被繼承人）之繼承人，亦為系爭建物之
    公同共有人，系爭假執行判決並未列其為當事人，依法不得
    拆除系爭建物等情，並提出繼承系統表及戶籍謄本為憑，經
    原法院司法事務官函查家事法庭後，認相對人為系爭建物之
    公同共有人，未經其同意不得拆除系爭建物，裁定駁回抗告
    人強制執行之聲請。
三、抗告人於原法院聲明異議略以：伊並未聲請對相對人強制執
    行，顯無對之提出執行名義之必要，系爭建物並未辦理保存
    登記，無從自地政機關查知所有權歸屬，債務人謝賴鎰等自
    承謝賴義等兄弟6人合資興建之房屋，已於民國95年間因失
    火半毀，相對人並非系爭建物之所有權人，相對人主張其為
    公同共有人，乃係實體爭執事項，應提起第三人異議之訴而
    非聲明異議等情。查系爭假執行判決乃符合強制執行法第4
    條第1項第2款規定之執行名義，抗告人自得據以聲請本件強
    制執行，相對人雖主張其非系爭假執行判決效力所及之人，
    並為系爭建物之公同共有人，有足以排除強制執行之權利云
    云，乃相對人提起第三人異議之訴以資救濟之問題，對該執
    行名義之效力並無影響，自不生執行要件欠缺之問題，是原
    法院司法事務官以抗告人聲請強制執行不合程式為由駁回其
    聲請，自有未當。又執行標的物所有權誰屬，係屬實體事項
    之爭執，相對人是否為系爭建物之公同共有人之實體事項之
    爭執，非執行法院所得審究，乃原法院從實體上予以調查審
    認相對人為系爭建物之公同共有人，而駁回抗告人對司法事
    務官裁定之聲明異議，與首揭說明不符，即有未合。抗告意
    旨指摘原裁定不當，求予廢棄，為有理由，應由本院將原裁
    定廢棄，發回原法院另為適當之處理。
四、據上論結，本件抗告為有理由，裁定如主文。
中    華    民    國    99    年    11    月    29    日
                    民事第十庭
                        審判長法  官  鄭雅萍
                              法  官  徐福晉
                              法  官  詹文馨
正本係照原本作成。
本裁定除以適用法規顯有錯誤為理由外，不得再抗告。如提起再
抗告，應於收受後10日內委任律師為代理人向本院提出再抗告狀
。並繳納再抗告費新台幣１千元。
中    華    民    國    99    年    12    月    3     日
                              書記官  洪秋帆

司法院資訊處製作；財團法人民間司法改革基金會備份。
